【裁判字號】    89,重訴,942
【裁判日期】    900222
【裁判案由】    清償借款
【裁判全文】
臺灣高雄地方法院民事裁定  八十九年重訴字第九四二號
    原      告  中興商業銀行股份有限公司
    法定代理人  己○○
    訴訟代理人  丁○○
                庚○○
                丙○○
                甲○○
    被      告  台鳳股份有限公司
    法定代理人  黃葉冬梅
    被      告  康立營造廠有限公司
    法定代理人  謝文鄉
    被      告  壬○○
    訴訟代理人  乙○○
    被      告  戊○○
    訴訟代理人  石宗立律師
                蔡政宏律師
右當事人間請求清償借款事件，原告為訴之追加，本院裁定如左：
    主      文
原告追加之訴駁回。
訴訟費用由原告負擔。
    理      由
一、按訴狀送達後，原告不得將原訴變更或追加他訴，民事訴訟法第二百五十五條第
    一項前段定有明文。本件原告於起訴狀稱：被告壬○○於民國八十九年二月二十
    九日邀同被告辛○○、戊○○向原告借款新台幣（下同）一千五百萬元，立有本
    票為證，請求被告連帶給付原告一千五百萬元，及自八十九年三月二十九日起至
    清償日止按年息百分之十點二五計算之利息，其逾期在六個月以內者，按約定利
    率百分之十，其超過六個月部分，另按約定利率百分之二十計算之違約金等語，
    復於八十九年十一月二十四日提出準備書狀稱：被告壬○○於八十九年二月二十
    九日向原告申貸一千五百萬元，並與連帶保證人戊○○、辛○○共同簽具本票及
    授信約定書為憑，依消費借貸、連帶保證及票據法第五條規定連帶請求償還等語
    ，是就原告起訴狀及準備書狀所載及提出之文件，均可認為係對於被告壬○○、
    戊○○、辛○○三人依消費借貸、連帶保證及票據法第五條規定請求。
二、嗣原告於八十九年十二月一日提出準備書狀二，追加被告台鳳股份有限公司（台
    鳳公司）、康立營造廠有限公司（康立公司）、黃宗宏，並將聲明追加為：「一
    、被告台鳳公司、康立公司、壬○○、戊○○應連帶給付一千五百萬元及自附表
    一所示提示日起至清償日止按年息百分之六計算之利息。二、被告黃宗宏應給付
    原告一千五百萬元及自附表二所示提示日起至清償日止按年息百分之六計算之利
    息。三、被告壬○○、戊○○、辛○○應就第一項聲明之債權本金一千五百萬元
    與各該被告分別連負擔給付義務，並應連帶給付原告如附表三所示之利息、違約
    金。被告壬○○、戊○○、辛○○與第一項聲明各該分別被告中，如有一被告為
    給付時，於其給付之範圍內，其餘被告即免給付之義務。」，據其提出之理由為
    ：原告因辦理系爭一千五百萬元放款業務，而持有分別由被告台鳳公司簽發、康
    立公司、壬○○、戊○○背書之支票，及由被告黃宗宏簽發之支票四紙（如附表
    一、二），作為備償工具，發票人台鳳公司、背書人康立公司、黃宗宏與被告間
    為不真正連帶債務，且因本案訴訟標的對於被告數人必須合一確定，故追加原非
    被告之台鳳公司、康立公司、黃宗宏，及如前之訴之聲明等語。惟經被告戊○○
    具狀表示，認原告之追加有礙被告之防禦及訴訟之終結，且所請求之基礎事實亦
    非同一，不同意原告之追加等語。
三、經查：（一）按連帶債務之債權得對於債務人中之一人或數人，或其全體同時或
    先後請求全部或一部之給付，民法第二百七十三條第一項定有明文，是於起訴請
    求給付時，是否以債務人全體為被告，債權人有自行斟酌之權，自非固有必要共
    同訴訟，與民事訴訟法第五十六條訴訟標的於共同訴訟之各人間有合一確定之必
    要，若未一同起訴或被訴即當事人不適格不同。又所謂不真正連帶債務，係數債
    務人基於不同之發生原因，對於債權人負以同一給付為標的之數個債務，依一債
    務之完全履行，他債務因目的之到達而消滅之法律關係，是既基於不同發生之原
    因，其訴訟標的，對於共同訴訟之各人，即非必須合一確定，故原告認訴訟標的
    對於被告台鳳公司、康立公司、黃宗宏有合一確定之必要，而為追加，自有誤認
    。（二）再據原告提出由台鳳公司簽發，康立公司、壬○○、戊○○背書之附表
    一之支票，暨由黃宗宏簽發附表二之支票觀之，附表一支票之票面金額為一億八
    千萬元，發票日期為八十九年三月三十日，附表二之支票票面金額分別為五百萬
    元，發票日為八十九年四月二十六日、四月二十八日及同年五月二日，其票面金
    額與發票日均與原告主張系爭一千五百萬元借款金額及日期不同，尚難遽認附表
    一、二支票之簽發與原告主張被告壬○○於八十九年二月二十九日一千五百萬元
    之借貸有關，且係作為該一千五百萬元借貸之擔保。又原告該部分之主張及追加
    ，其調查、舉證及被告之防禦與原告起訴狀及八十九年十一月二十四日之準備書
    狀係不同之方向，再本件原訴之辯論，已去成熟不遠，而關於原訴之資料，新訴
    無可利用，若准許其追加，徒使訴訟之終結延滯並有礙被告之防禦，原告為本件
    訴之追加及追加被告壬○○、戊○○應與台鳳公司、康立公司連帶給付一千五百
    萬元及自附表一所示提示日起至清償日止按年息百分之六計算之利息，有礙被告
    之防禦及訴訟之終結，自不應准許。
四、依民事訴訟法第二百四十九條第一項第六款、第九十五條、第七十八條，裁定如
    主文。
中      華      民      國    九十      年      二      月    二十二  日
                              臺灣高雄地方法院民事第六庭
~B法      官  黃蕙芳
右為正本係照原本作成。
如對本裁定抗告須於裁定送達後十日內向本院提出抗告狀。
中      華      民      國    九十      年      二      月    二十二  日
~B法院書記官  蔡莉娟


司法院資訊處製作；財團法人民間司法改革基金會備份。
